臺灣高雄地方法院刑事判決　　　　　　　100年度易字第370號
公　訴　人　臺灣高雄地方法院檢察署檢察官
被　　　告　顏世宏
上列被告因恐嚇等案件，經檢察官提起公訴（99年度偵字第2562
7 號），本院判決如下：
    主  文
顏世宏以加害生命、身體之事，恐嚇他人致生危害於安全，累犯
，處有期徒刑參月，如易科罰金，以新臺幣壹仟元折算壹日。
其餘被訴重利部分，均無罪。
    事  實
一、顏世宏前於民國85年間，因懲治盜匪條例、麻醉藥品管理條
    例案件，經本院以85年度訴字第2234號分別判決處有期徒刑
    12年、5 月，並經撤回上訴而確定；於86年間，因麻醉藥品
    管理條例、槍砲彈藥刀械管制條例案件，經本院以86年度訴
    字第2000號分別判決處有期徒刑6 月、1 年6 月確定，嗣上
    開違反麻醉藥品管理條例、槍砲彈藥刀械管制條例之3 罪分
    別減刑為有期徒刑2 月15日、3 月、9 月，前開4 罪並定其
    應執行刑為有期徒刑12年11月15日，甫於94年6 月21日縮短
    刑期假釋出監，於98年11月13日未經撤銷假釋而執行完畢。
    詎顏世宏猶不知悔，因歐春美積欠其債務無力償還，顏世宏
    為向歐春美催討欠款，竟基於恐嚇之犯意，於99年6 月2 日
    23時48許，以其所使用門號為0000000000號之行動電話，傳
    送內容為「你不要讓我抓到，不要給我求情，我連你女兒也
    一起帶走」等足以使一般人心裡產生不安、憂慮、恐懼之文
    字簡訊，至歐春美所使用門號為0000000000號之行動電話內
    恐嚇歐春美，致歐春美心生畏懼，足生危害於安全。
二、案經歐春美訴由高雄市政府警察局小港分局報告臺灣高雄地
    方法院檢察署檢察官偵查起訴。
    理  由
壹、證據能力部分
一、按被告以外之人於偵查中向檢察官所為陳述，除顯有不可信
    之情況者外，得為證據，刑事訴訟法第159 條之1 第2 項定
    有明文。偵查中對被告以外之人所為之偵查筆錄，性質上係
    屬傳聞證據，惟現階段刑事訴訟法規定檢察官代表國家偵查
    犯罪、實施公訴，依法其有訊問被告之權，證人且須具結，
    而實務運作時，檢察官偵查中向被告以外之人所取得之陳述
    ，原則上均能遵守法律規定，不致違法取供，其可信度極高
    ，職是，本案證人歐春美於偵查中檢察官以證人身分予以訊
    問，並經依法具結在卷，且無證據顯示檢察官在偵查時有不
    法取供之情形，亦查無證據顯示有顯不可信之情況。是揆諸
    前揭說明，上開證人於偵查中之證述，均具有證據能力。
二、次按被告以外之人於審判外之言詞或書面陳述，除法律有規
    定者外，不得作為證據；被告以外之人於審判外之陳述，雖
    不符刑事訴訟法第159 條之1 至同條之4 之規定，而經當事
    人於審判程序同意作為證據，法院審酌該言詞陳述或書面陳
    述作成時之情況，認為適當者，亦得為證據。當事人、代理
    人或辯護人於法院調查證據時，知有刑事訴訟法第159 條第
    1 項不得為證據之情形，而未於言詞辯論終結前聲明異議者
    ，視為有前項之同意，刑事訴訟法第159 條第1 項、第159
    條之5 分別定有明文。查本判決所引用之各項據以認定事實
    之傳聞證據，被告及公訴人於本院言詞辯論終結前，均不爭
    執而未曾聲明異議，本院審酌該等言詞及書面陳述作成時之
    情況，並無出於任意性或不正取供，或違法或不當情事，且
    客觀上亦無不可信之情況，堪認為適當，揆諸前開說明，依
    法均有證據能力，合先敘明。
貳、有罪部分
一、訊據被告顏世宏固坦承有於上開時間，以其所使用之前揭行
    動電話，傳送「你不要讓我抓到，不要給我求情，我連你女
    兒也一起帶走」之簡訊，至告訴人歐春美所使用之前開行動
    電話內之事實，惟矢口否認有何恐嚇之犯行，辯稱：該通簡
    訊是告訴人要伊配合她傳的，是要給她姐姐看的，這樣她才
    可以再向她姐姐借錢云云（見本院卷一第15頁、院卷二第16
    頁）。
二、經查：
（一）被告於99年6 月2 日23時48許，以其所使用門號為000000
      0000號之行動電話，傳送內容為「你不要讓我抓到，不要
      給我求情，我連你女兒也一起帶走」之文字簡訊，至歐春
      美所使用門號為0000000000號之行動電話內之事實，業據
      被告於警詢、本院審理時供承：伊有傳送上開內容之簡訊
      給告訴人等語（見高雄市政府警察局小港分局警卷第4 頁
      、本院卷一第15頁、卷院二第16頁）甚為明確，核與證人
      即告訴人歐春美於警詢、偵查中指述：99年6 月2 日被告
      有傳「你不要讓我抓到，不要給我求情，我連你女兒也一
      起帶走」之簡訊給伊，伊非常害怕，害怕被告會對伊母女
      怎麼樣，但伊沒有留存該封簡訊等語（見高雄市政府警察
      局小港分局警卷第24頁、99年度偵字第25627 號偵卷第45
      頁）相符，復有門號0000000000號行動電話使用人查詢結
      果、99年6 月2 日23時48分之雙向通聯紀錄各1 份（見99
      年度偵字第25627 號偵卷第48頁、第51頁）在卷可稽，堪
      認被告確有於上開時間，以傳送足使一般人心裡產生恐懼
      、不安之簡訊之方式，致告訴人心生畏懼，而恐嚇告訴人
      致生危害於安全無訛。
（二）被告於警詢、本院審理時雖辯稱：該封簡訊是告訴人麻煩
      伊幫她傳，要給她姐姐看的云云（見高雄市政府警察局小
      港分局警卷4 頁、本院卷一第34頁）。證人於本院審理時
      雖改證稱：這封簡訊是伊拜託被告傳給伊的，因當時伊沒
      有錢還款，要跟姐姐借錢，伊要用這個簡訊給伊姐姐看，
      伊並不會感到畏懼等語（見本院卷一第30頁、第32頁）。
      然查，證人於警詢時，就被告於上揭時間傳送前開內容之
      文字簡訊，致其心生畏懼乙節，已指述明確（見高雄市政
      府警察局小港分局警卷第24頁）；其於偵查中復多次證述
      ：伊心裡會感到害怕，但該封簡訊未能留存等語（見99年
      度偵字第25627 號偵卷第30頁、第45頁）甚為明確；而觀
      諸證人於99年6 月5 日之警詢筆錄記載內容，乃係員警詢
      問證人最近是否遭受騷擾後，證人主動提及被告於99年6
      月2 日傳送文字簡訊令其害怕等情，並非員警事先指出而
      由證人被動回答「是」與「否」，又該警詢筆錄為案發3
      日後證人所為之指述，其對於案情記憶較為深刻，且係證
      人就其親身經歷而為之陳述，未見員警有何暗示或引導之
      情形。復證人於本院審理時到庭證稱：伊於警詢、偵查時
      ，員警及檢察官均沒有以強暴、脅迫或不正方法訊問，伊
      於警詢、偵查中所為之陳述均是伊自由意思下所為之陳述
      ，沒有人強暴、脅迫伊等語（見本院卷一第33頁）；而其
      於本院審理時雖證述：伊當時因沒錢還被告，緊張不知道
      該怎麼辦，所以精神有些恍惚等語（見本院卷一第31頁反
      至第33頁），然如依證人於審理中所言，被告傳送簡訊時
      其未感受害怕，亦未遭被告恐嚇催討債務，則於員警、檢
      察官未為強暴、脅迫及不正方法訊問下，何以無故感受緊
      張而有恍惚之情？何以於距警詢2 、3 個月後，於偵查中
      亦均證述其確感恐懼、害怕，而皆未提及上開簡訊係其拜
      託被告傳送，欲向其姐姐借錢之用？參以證人於偵查中結
      證稱：99年7 、8 月間，被告有主動提供文具及學雜費給
      伊女兒，且自伊告他之後，被告也沒在對伊騷擾，伊不想
      再追究等語（見99年度偵字第25627 號偵卷第46頁），足
      見證人於本院審理時，就涉案情節或為避就，或為翻異，
      或因囿於被告情面致語焉不詳之供述，顯係避重就輕之詞
      ，尚不足為採。再佐以證人與被告平日並無恩怨，其於偵
      查中並經具結後始為上開相同之證述，當不致甘冒偽證罪
      責而虛構上開情節以誣陷被告令入囹圄之虞，足見證人於
      警詢、偵查中所證係本於親身經歷之事實，憑信性甚高，
      相較於審判中，可能受到外力、人情干擾，堪認證人於警
      詢及偵查中之證詞，較足採信。
（三）綜上所述，被告上開所述，顯係事後卸責之詞，不足可採
      ，被告恐嚇犯行部分事證明確，堪以認定，應予依法論科
      。
三、核被告顏世宏所為，係犯刑法第305 條恐嚇危害安全罪。又
    被告有如事實欄一所載之前案紀錄，甫於94年6 月21日縮短
    刑期假釋出監，於98年11月13日未經撤銷假釋而執行完畢，
    有臺灣高等法院被告前案紀錄表在卷可佐，其於受有期徒刑
    執行完畢後，5 年內故意再犯本件有期徒刑以上之罪，為累
    犯，應依刑法第47條第1 項規定加重其刑。爰審酌被告不思
    以正當手段向告訴人催討欠款，僅因告訴人無力償還借款，
    竟以發送加害告訴人生命、身體之簡訊作為手段，對告訴人
    造成莫大之心理壓力，所為實不足取，且犯後不知悔改，飾
    詞狡辯，態度欠佳，及其犯罪之動機、目的、手段等一切情
    狀，量處如主文所示之刑，並諭知易科罰金之折算標準。
參、無罪部分
一、公訴意旨略以：被告顏世宏基於乘他人急迫貸以金錢而取得
    與原本顯不相當重利之犯意，透過發放傳單之方式，招攬需
    求資金周轉之告訴人歐春美向其借款。嗣被告即趁告訴人亟
    需用錢之際，自98年4 月12日起之如附表所示之日期，貸予
    告訴人如附表所示之借款金額，並向其收取如附表所示之利
    息，而取得與原本顯不相當之重利。因認被告顏世宏另涉有
    5次刑法第344 條重利罪嫌。
二、按犯罪事實應依證據認定之，無證據不得認定犯罪事實；又
    不能證明被告犯罪，應諭知無罪之判決，刑事訴訟法第154
    條第2 項、第301 條第1 項分別定有明文。次按刑事訴訟法
    上所謂認定犯罪事實之證據，係指足以認定被告確有犯罪行
    為之積極證據而言，如未能發現相當證據或證據不足以證明
    ，自不能以推測或擬制之方法，以為裁判基礎。而認定不利
    於被告之事實，須依積極證據，苟積極證據不足為不利被告
    之認定時，即應為有利於被告之認定，更不必有何有利之證
    據；又認定犯罪事實所憑之證據，雖不以直接證據為限，間
    接證據亦包括在內，然而無論直接證據或間接證據，其為訴
    訟上之證明，須於通常一般之人均不致有所懷疑，而得確信
    其為真實之程度者，始得據為有罪之認定，倘其證明尚未達
    到此一程度，而有合理之懷疑存在，無從使事實審法院得有
    罪之確信時，即應由法院為諭知被告無罪之判決。亦即若證
    據資料在經驗科學上或論理法則上尚有對被告較為有利之存
    疑，而無從依其他客觀方法排除此項合理之可疑，即不得以
    此資料作為斷罪之基礎，且刑事訴訟制度受「倘有懷疑，即
    從被告之利益為解釋」、「被告應被推定為無罪」之原則所
    支配，故得為訴訟上之證明者，無論為直接或間接證據，須
    客觀上於一般人均不致有所懷疑而達於確信之程度者，始可
    據為有罪之認定，倘其證明尚未達於「確信」之程度，而有
    合理可疑存在時，即難據以為被告不利認定，換言之，在法
    律判斷上，即不能為被告有罪之認定。再告訴人之告訴，係
    以使被告受刑事追訴為目的，是其陳述是否與事實相符，仍
    應調查其他證據以資審認，告訴人之陳述如無瑕疵，且就其
    他方面調查又與事實相符，固足採為科刑之基礎，倘其陳述
    尚有瑕疵，則在未究明前，自不得遽採為論罪科刑之根據（
    最高法院52年臺上字第1300號、61年臺上字第3099號判例參
    照）。
三、公訴意旨認被告涉有重利罪嫌，無非係以告訴人之指述，及
    告訴人之女周軒綺設於中華郵政股份有限公司高雄桂林郵局
    帳號00000000000000號帳戶之存摺內頁影本1 份，為其論據
    。訊據被告固坦承有於附表所示之時間，貸予告訴人附表所
    示之金錢之事實，惟堅決否認有何重利犯行，辯稱：伊完全
    沒有跟告訴人收利息，因為她是伊朋友，所以伊也沒有叫告
    訴人簽本票、借據及押證件等語（見本院卷一第14頁反至第
    15頁 、本院卷二第15頁至第16頁）。
四、經查，被告於附表所示之時間，確實有借貸如附表所示之金
    額予告訴人乙情，業據告訴人於警詢、偵查中指述歷歷，且
    為被告所不否認，是上開事實，固堪認定。又告訴人於警詢
    、偵查中雖均證述：伊因賣女裝急需金錢周轉，第一次乃於
    98年4 月12日向被告借款新臺幣（下同）3 萬元，伊實拿2
    萬5 千元，借款1 天要還1 千元利息，30天要還完；第二次
    於98年6 月20日向被告借款12萬元，伊實拿8 萬元，借款1
    天要還1 千元利息，120 天要還完；第三次於98年6 月底至
    7 月初間之某日向被告借款6 萬元，伊實拿5 萬元，借款1
    天要還1 千5 百元利息，40天要還完；第四次於99年4 月5
    日向被告借款12萬元，伊實拿8 萬元，借款1 天要還1 千元
    利息，120 天要還完；第五次於99年4 月28日向被告借款6
    萬元，伊實拿5 萬元，借款1 天要還1 千5 百元利息，40天
    要還完等語（見高雄市政府警察局小港分局警卷第18頁至第
    19頁、99年度偵字第25627 號偵卷第30頁），惟於本院審理
    時到庭改證稱：伊有於附表所示之時間跟被告借錢，共計5
    次，但被告都沒有算伊利息等語（見本院卷一第31頁至第31
    頁反），前後證述矛盾不一，其證詞已有瑕疵。另觀諸告訴
    人所提其女周軒綺之上開帳戶存摺內頁影本（見高雄市政府
    警察局小港分局警卷第30頁至第36頁），告訴人固於98年12
    月29日起至99年1 月29日止之1 個月內間，多次匯款金錢至
    被告所使用之帳戶內，然告訴人於警詢、偵查中均未能指明
    其所匯款償還之金額究為何時、何次借貸之款項，無從據以
    查明被告所貸之款項有無收取利息，抑或收取若干利息；參
    以告訴人大部分匯款之金額為5 千元，與告訴人於警詢時指
    稱1 日須還款1 千元或1 千5 百元等情（見高雄市政府警察
    局小港分局警卷第18頁至第19頁）復未相符合，況告訴人於
    上開時間匯款之金額合計僅約8 、9 萬元，亦與被告貸予告
    訴人之金額不相一致，是被告於如附表所示之時間，借款如
    附表所示之金額予告訴人，是否收取利息？有無收取與原本
    顯不相當之重利等情，均尚有可疑，實難單憑告訴人上開有
    瑕疵之指述，遽以刑事重利罪責相繩。
五、綜上所述，檢察官所舉上開證據，未能證明被告有何乘他人
    急迫貸以金錢而取得與原本顯不相當重利之情，是檢察官提
    出之證據，或其指出證明之方法，未能使本院之心證達到確
    信其為真實之程度，應認舉證尚有不足，依刑事訴訟制度「
    倘有懷疑，即從被告之利益為解釋」、「被告應被推定為無
    罪」之原則，即難據以為被告不利之認定。此外，復查無其
    他積極證據，足資認定被告有何5 次重利犯行，自屬不能證
    明被告犯罪，依首開說明，即均應為被告無罪之諭知。
據上論斷，應依刑事訴訟法第299 條第1 項前段、第301 條第1
項，刑法第305 條、第47條第1 項、第41條第1 項前段，刑法施
行法第1 條之1 ，判決如主文。
本案經檢察官鄧怡君到庭執行職務。
中    華    民    國  100     年    5     月    12    日
                  刑事第七庭    審判長法  官  陳  箐
                                      法  官  廖華君
                                      法  官  簡佩珺
以上正本證明與原本無異。
如不服本判決應於收受送達後十日內向本院提出上訴書狀，並應
敘述具體理由；其未敘述上訴理由者，應於上訴期間屆滿後二十
日內向本院補提理由書（均須按他造當事人之人數附繕本）「切
勿逕送上級法院」。
中    華    民    國  100     年    5     月    12    日
                                      書記官  蕭家玲
附錄犯罪科刑法條：
中華民國刑法第305條
（恐嚇危害安全罪）
以加害生命、身體、自由、名譽、財產之事，恐嚇他人致生危害
於安全者，處2 年以下有期徒刑、拘役或3 百元以下罰金。
 附 表
┌──┬──────┬────┬──────────────┐
│編號│  借款日期  │借款金額│收取利息                    │
├──┼──────┼────┼──────────────┤
│  1 │ 98年4月12日│   3萬元│借款時即先預收5,000元利息（ │
│    │            │        │即告訴人僅實拿2萬5,000元借款│
│    │            │        │），1日還款1,000元，需於30日│
│    │            │        │內還畢（相當於年利率200%）  │
├──┼──────┼────┼──────────────┤
│  2 │ 98年6月20日│  12萬元│借款時即先預收 4萬元利息（即│
│    │            │        │告訴人僅實拿8萬元借款），1日│
│    │            │        │還款1,000元，需於120日內還畢│
│    │            │        │（相當於年利率100%）        │
├──┼──────┼────┼──────────────┤
│  3 │98年6月底至7│   6萬元│借款時即先預收 1萬元利息（即│
│    │月初間之某日│        │告訴人僅實拿5萬元借款），1日│
│    │            │        │還款 1,500元，需於40日內還畢│
│    │            │        │（相當於年利率150%）        │
├──┼──────┼────┼──────────────┤
│  4 │  99年4月5日│  12萬元│借款時即先預收 4萬元利息（即│
│    │            │        │告訴人僅實拿8萬元借款），1日│
│    │            │        │還款1,000元，需於120日內還畢│
│    │            │        │（相當於年利率100%）        │
├──┼──────┼────┼──────────────┤
│  5 │ 99年4月28日│   6萬元│借款時即先預收1萬元利息（即 │
│    │            │        │告訴人僅實拿5萬元借款），1日│
│    │            │        │還款 1,500元，需於40日內還畢│
│    │            │        │（相當於年利率150%）        │
└──┴──────┴────┴──────────────┘